【裁判字號】    98,交抗,95
【裁判日期】    980205
【裁判案由】    聲明異議
【裁判全文】
臺灣高等法院臺中分院刑事裁定          98年度交抗字第95號
抗  告  人  交通部公路總局台中區監理所彰化監理站
受處分人    甲○○
上列抗告人因聲明異議案件，不服臺灣彰化地方法院中華民國97
年12月30日裁定（97年度交聲字第1360號），提起抗告，本院裁
定如下：
    主  文
抗告駁回。
    理  由
一、原裁定略以：依本件交通違規依據彰化縣警察局舉發違反道
    路交通管理事件通知單所記載內容，顯見實際違規駕駛人為
    蕭頌恩，況原舉發機關掣單舉發後，實際駕駛人即於97年10
    月1日具狀向舉發機關提出申訴，依陳述內容之記載，亦足
    以表明蕭頌恩係上開違規行為所應歸責之駕駛人，此有申訴
    書一份在卷足憑。是本件違規應可歸責於駕駛人蕭頌恩無疑
    ，而不能認車輛所有人即異議人甲○○有可歸責事由。異議
    人所有上開自小客車雖有汽車已領有號牌而未懸掛之違規事
    實，然本件違規行為並不可歸責於異議人，而應歸責於駕駛
    人蕭頌恩，原處分機關未予詳查，遽以車輛所有人甲○○為
    裁罰對象，尚有未洽，原處分應予撤銷，另對異議人為不罰
    之諭知，行為人蕭頌恩部分自應由原處分機關另為適法之處
    分等語。
二、抗告人即交通部公路總局台中區監理所彰化監理站（下稱抗
    告人）抗告意旨以：本案業由彰化地方法院查明其違規事實
    明確，裁定可歸責於駕駛人蕭頌恩，但針對應依道路交通管
    理處罰條例第85條第2項吊銷車輛牌照部分並未做說明，倘
    若由未懸掛車牌之車輛於道路上任意駕駛，違規皆不用受吊
    銷牌照之處罰，必定會成為治安之死角亦違背道路交通管理
    處罰條例之規定，爰依法聲明異議云云。本院查：
(一)、按「汽車有下列情形之一者，處汽車所有人新臺幣3600元以
    上10800元以下罰鍰，並禁止其行駛：˙˙˙七、已領有號
    牌而未懸掛˙˙˙」、「前項˙˙˙第5款至第7款之牌照吊
    銷之」，道路交通管理處罰條例第12條第1項第7款、第2項
    定有明文。又道路交通管理處罰條例之處罰，受舉發違反道
    路交通管理事件之受處罰人，認為受舉發之違規行為應歸責
    他人者，應於舉發違反道路交通管理事件通知單應到案日期
    前，檢附相關證據及應歸責人相關證明文件，向處罰機關告
    知應歸責人，處罰機關應即另行通知應歸責人到案依法處理
    ；逾期未依規定辦理者，仍依本條例各該違反條款規定處罰
    ，則據同條例第85條第1項、違反道路交通管理事件統一裁
    罰基準及處理細則第36條規定甚明。本件受處分人甲○○名
    下所有之車牌號碼DX-9416號自用一般小客車，於97年9月30
    日17時33分許，行經彰化縣和美鎮○○路與柑竹路口時，因
    未懸掛號牌而仍違規行駛於公路，為警攔檢而當場掣單舉發
    等情，為受處分人甲○○所不爭執，並有彰化縣警察局彰警
    交字第I00000000號舉發違反道路交通管理事件通知單一紙
    附卷可稽，此部分事實應堪認定，惟前揭彰化縣警察局舉發
    違反道路交通管理事件通知單業已載明「駕駛人（或行為人
    ）姓名：蕭頌恩」，顯見員警舉發當時已明確知悉本件實際
    違規駕駛人為蕭頌恩無訛，原裁定以原處分機關就此部分未
    予詳查，遽以車輛所有人甲○○為裁罰對象於法未合，應撤
    銷原裁定，另對異議人為不罰之諭知，此部分於法並無不合
    。
(三)、又道路交通管理處罰條例第12條第2項所以規定「前項˙˙
    ˙第5款至第7款之牌照吊銷之」，係為達有效處罰與維護道
    路交通安全之目的。因此，汽車駕駛人與汽車所有並非同一
    人，而違反上開規定時，如對汽車所有人裁處上開吊銷牌照
    之處罰，並不能達預防汽車駕駛人再犯之目的。因此，自無
    對非駕駛人之汽車所有人裁處「牌照吊銷」之必要。另依道
    路交通管理處罰條例第12條、第85條第1項本件違規行為須
    以應歸責之汽車駕駛人蕭頌恩為裁罰對象，並非以形式上應
    處罰之汽車所有人為處罰對象，已如前述，是本件汽車所有
    人將小客車出借其子蕭頌恩，而汽車駕駛人蕭頌恩駕駛車主
    甲○○所有DX-9416號自小客車於97年9月30日17時33分在彰
    化縣和美鎮○○路、柑竹路口有「已領有號牌未依規定懸掛
    前號牌行駛公路（禁駛）」之違規行為，自不能令非汽車駕
    駛人之汽車所有人負責，處罰牌照吊銷。另同條例第85條第
    2項規定：「本條例之處罰，其為吊扣或吊銷車輛牌照者，
    不因處分後該車輛所有權移轉、質押、租賃他人或租賃關係
    終止而免於執行」，其目的係在防止汽車行駛違規後，本應
    歸責而受處罰之人，以移轉該車所有權、質押、出租、終止
    租賃等方法，逃避處罰，其規定自不能適用於原即不應歸責
    之本件受處分人。是本件原審裁定認本件汽車所有權人即受
    處分人既非違規汽車駕駛人，因此裁定撤銷原處分（包含牌
    照吊銷部分），為不罰之諭知，於法亦無不合，抗告人仍以
    前詞抗告，指摘原審裁定不當，其抗告為無理由。
三、據上論結，應依道路交通案件處理辦法第26條，刑事訴訟法
    第412條，裁定如主文。
中    華    民    國    98    年     2    月     5    日
            刑事第四庭    審判長法  官  洪  耀  宗
                                法  官  許  文  碩
                                法  官  蔡 王 金 全
上列正本證明與原本無異。
不得再抗告。
                                書記官  金  珍  華
中    華    民    國    98    年     2    月     6    日


司法院資訊處製作；財團法人民間司法改革基金會備份。
